【裁判字號】    98,交聲,4581
【裁判日期】    990510
【裁判案由】    交管條例聲異
【裁判全文】
臺灣板橋地方法院交通事件裁定        98年度交聲字第4581號
原處分機關  交通部公路總局臺北區監理所蘆洲監理站
異  議  人
即受處分人  乙○○原名張文敏.
上列異議人即受處分人因違反道路交通管理處罰條例案件，不服
交通部公路總局臺北區監理所蘆洲監理站中華民國98年12月3 日
北監蘆字第裁46-C00000000號裁決處分（舉發案號：臺北縣政府
警察局98年10月13日北縣警交大字第C00000000 號），聲明異議
，本院裁定如下：
    主  文
異議駁回。
    理  由
一、原處分意旨略以：異議人即受處分人乙○○（原名張文敏）
    於民國98年10月13日13時40分許，駕駛車號LZ9-793 號重型
    機車，行經有燈光號誌管制之臺北縣蘆洲市○○○路46巷與
    中山二路之交岔路口，因有闖紅燈之違規行為，經臺北縣政
    府警察局蘆洲分局蘆洲派出所執勤員警製單當場舉發，並查
    證違規屬實，爰依道路交通管理處罰條例第53條第1 項規定
    裁處罰鍰新臺幣（下同）2,700 元，並依同條例第63條第1
    項第3 款（漏引第3 款）規定記違規點數3 點。
二、異議意旨略以：異議人當時駕駛機車沿臺北縣蘆洲市○○○
    路46巷行駛，至該巷道與中山二路之交岔路口，有依紅燈號
    誌指示停車等候，僅因中山二路46巷路面狹小，且是雙向道
    ，適有一車輛迎面擬駛入該巷道，猛按喇叭，司機看似兇神
    惡煞，異議人係在不得已情況下，始跟著前方另一台機車往
    前騎而闖紅燈，執勤員警並未目睹原委，便將異議人及另一
    台機車之女駕駛攔下，事後竟讓該女駕駛離開，只對異議人
    為舉發，不符平等原則。異議人承認有錯，但不至於重罰，
    舉發之時，執勤員警有說隨便開輕一點、600 元的罰單就好
    ，但事後發現並非如此，人民保姆豈能如此信口開河。現場
    巷口之燈光管制號誌是近幾年才設立，非常不便民，不符比
    例原則云云。
三、按汽車駕駛人，行經有燈光號誌管制之交岔路口闖紅燈者，
    處1,800 元以上5,400 元以下罰鍰，並記違規點數3 點，道
    路交通管理處罰條例第53條第1 項、第63條第1 項第3 款分
    別定有明文。
四、經查：
  (一)本件異議人即受處分人乙○○（原名張文敏）於98年10月13
    日13時40分許，駕駛車號LZ9-793 號重型機車，行經有燈光
    號誌管制之臺北縣蘆洲市○○○路46巷與中山二路之交岔路
    口，因有闖紅燈之違規行為，經臺北縣政府警察局蘆洲分局
    蘆洲派出所執勤員警製單當場舉發，指定應到案日期為98年
    10月28日，嗣異議人逾越該應到案期限30日以內，始於98年
    11月16日到案提出申訴，經原處分機關函請舉發單位查復並
    綜合相關資料審查結果，認上開違規屬實，遂依道路交通管
    理處罰條例53條第1 項、第63條第1 項第3 款（漏引第3 款
    ）規定，並斟酌違反道路交通管理事件統一裁罰基準表所定
    標準，對異議人裁處罰鍰2, 700元，並記違規點數3 點等情
    ，此有舉發通知單、交通違規案件陳訴書、交通部公路總局
    臺北區監理所蘆洲監理站98年11月19日北監蘆三字第098200
    3778號函、臺北縣政府警察局蘆洲分局98年11月24日北縣警
    蘆交裁字第0980043819號函、違反道路交通管理事件裁決書
    等影本附卷可稽。經本院依職權傳喚證人即執勤員警甲○○
    到庭結證略以：我平常就會在現場路口執行攔檢，情況差不
    多都相同，當時異議人從巷口（騎車）出來，已經穿越停止
    線，其行向的管制號誌是紅燈，我才會攔停舉發等語（見本
    院99年1 月25日訊問筆錄第2 頁）。並徵諸異議人亦自承其
    當時駕駛機車確有於紅燈狀況下穿越停止線通過交岔路口始
    為警攔停無訛，足認本件異議人確有闖紅燈之行為。
  (二)雖異議人辯稱：當時適有一車輛迎面擬駛入巷道，猛按喇叭
    ，司機看似兇神惡煞，伊係在不得已情況下，始跟著前方另
    一台機車往前騎而闖紅燈云云。惟按道路交通標誌、標線、
    號誌之設置目的，在於提供車輛駕駛人及行人有關道路路況
    之警告、禁制、指示等資訊，以便利行旅及促進交通安全，
    駕駛人自應切實遵守。而依證人甲○○所述：中山二路46巷
    差不多是兩部汽車再多一點的寬度，巷口旁邊有診所，會有
    很多機車都停在旁邊，停放汽車的情形比較少，如果有停汽
    車，因該處有繪設紅線，我們會過去驅趕……如果有車子要
    進去該巷，機車可以往旁邊移，巷口旁邊還有一些空間，只
    要機車不要闖越路口，稍微往旁邊或前面移動一下，我們不
    會開單舉發等語（同上訊問筆錄第3 頁），並當庭繪製現場
    圖1 紙為證。查證人甲○○係警察，當時依法執行交通稽查
    勤務，與異議人素不相識，彼此間無任何怨隙，衡情應無甘
    冒偽證罪責，設詞誣陷異議人之虞，更當庭提有現場照片6
    幀可資為憑，所為證述當屬可採。據此，縱認異議人所辯有
    車擬駛入巷道乙節屬實，衡情亦非無騰挪閃避之空間，難謂
    有必須闖紅燈始能排除危害之緊急狀況存在，自不能憑以阻
    卻其闖紅燈之違法性。
  (三)異議人另辯以：伊係跟著前方另一台機車往前騎而闖紅燈，
    執勤員警將異議人及另一台機車之女駕駛攔下，事後竟讓該
    女駕駛離開，只對異議人為舉發，不符平等原則云云。姑不
    論所辯未能提出實據。按行政行為，非有正當理由不得為差
    別待遇，行政程序法第6 條固定有明文，此即行政法上之平
    等原則。然行政機關若怠於行使權限，致使人民因個案違法
    狀態未排除而獲得利益時，該利益並非法律所應保護之利益
    ，因此其他人民不能要求行政機關比照該違法案例授予利益
    ，亦即人民不得主張「不法之平等」（最高行政法院92年度
    判字第275 號判決參照）。準此，異議人既有闖紅燈之違規
    行為，依法即應接受處罰，至於究竟有無他人同時違規？該
    他人是否亦遭舉發？均與異議人違規行為之成立與否無涉，
    縱使他人有僥倖未遭舉發之利益，亦非法律上所應保護之正
    當利益，異議人主張「平等原則」，洵屬無據。
  (四)異議人又辯稱：執勤員警於製單舉發時，有說隨便開輕一點
    、600 元的罰單就好云云，惟為證人甲○○到庭否認在卷。
    姑不論查無實據，乃事涉異議人違規行為成立之後，員警執
    法態度之問題，仍無從解免異議人之違規責任。異議人另指
    ：現場巷口之燈光管制號誌是近幾年才設立，非常不便民云
    云，惟按標誌、標線、號誌之設置，本是道路交通主管機關
    通盤考量當地之交通狀況、人車通行之通達及安全性等一切
    情形，依其職權而為之綜合判斷，有依法裁量之餘地，原則
    上非法院所得介入。茍異議人認為主管機關所為標線、標誌
    、號誌之設置有欠周全，應循相關行政程序陳述意見或爭取
    變更，於現狀並未改變之前，現場路口設置燈光管制號誌既
    無明顯違法或不當情事，自不容異議人依其主觀認識而決定
    是否遵守，更不待言。
五、綜上所述，本件舉發單位認異議人有闖紅燈之違規行為，當
    場製單舉發，嗣異議人逾越該應到案期限30日以內始到案，
    原處分機關依道路交通管理處罰條例第53條第1 項、第63條
    第1 項第3 款（漏引第3 款）規定，並斟酌違反道路交通管
    理事件統一裁罰基準表所定標準，對異議人裁處罰鍰2,700
    元，並記違規點數3 點，均屬有據，核無違法或不當之處。
    異議人執持前詞，對原處分機關所為之裁決處分聲明異議，
    為無理由，應予駁回。
六、依道路交通管理處罰條例第87條第2 項，道路交通案件處理
    辦法第19條，裁定如主文。
中    華    民    國    99    年    5     月    10    日
                  交通法庭  法  官  朱嘉川
以上正本證明與原本無異。
如不服本裁定應於送達後5 日內向本院提出抗告狀。
                            書記官  陳聖儒
中    華    民    國    99    年    5     月    10    日

司法院資訊處製作；財團法人民間司法改革基金會備份。
